臺灣高等法院刑事判決
110年度侵上訴字第157號
上  訴  人  
即  被  告  林一帆

選任辯護人  余韋德律師
            林昀律師
上列上訴人因妨害性自主案件，不服臺灣桃園地方法院109年度
侵訴字第77號，中華民國110年4月14日第一審判決（起訴案號：
臺灣桃園地方檢察署108年度偵字第29331號），提起上訴，本院
判決如下：
    主  文
上訴駁回。
    事  實
一、緣甲○○為職業軍人，於民國107 年1 月間，任職於代號AE
    000-A108310 （真實姓名詳卷，下稱Ａ女）就讀之學校，擔
    任學校教官職，與Ａ女開始交往，於108 年9 月26日因聽聞Ａ
    女告知與其他男子曖味乙事，為希望挽回與Ａ女間感情，故
    自雲林北上並於當日晚間10時許，抵達Ａ女位於桃園市龜山
    區（地址詳卷）之租屋處，與Ａ女見面並討論復合等事，惟
    遭Ａ女拒絕復合，甲○○即強烈質疑Ａ女是否係因為有第三者介
    入而先要求分手又不願復合，兩人進而發生爭執，詎甲○○心
    有不甘，竟於同年月27日凌晨2 時許，基於強制性交之犯意
    ，要求Ａ女與其發生性行為作為分手之補償，而不顧Ａ女以不
    斷哭泣、口頭表示「我不要」、掙扎抗拒等方式表達不願意
    與其發生性行為之意思，持續親吻並撫摸Ａ女，將Ａ女強行壓
    倒在地後，以其生殖器自Ａ女背後插入Ａ女之陰道內抽插，直
    至射精於Ａ女陰道內，以此方式對Ａ女為強制性交行為1 次得
    逞。
二、案經Ａ女訴由桃園市政府警察局龜山分局報告臺灣桃園地方
    檢察署檢察官偵查起訴。 　　
　　理  由
壹、程序部分
一、人別資訊隱匿部分
　　按行政機關、司法機關及軍法機關所製作必須公示之文書，
    不得揭露被害人之姓名、出生年月日、住居所及其他足資識
    別被害人身分之資訊（包括被害人照片或影像、聲音、住址
    、親屬姓名或其關係、就讀學校與班級或工作場所等個人基
    本資料），性侵害犯罪防治法第2 條第1 項、第12條第2 項
    ，性侵害犯罪防治法施行細則第6 條分別定有明文。本件上
    訴人即被告甲○○（下稱被告）經檢察官以刑法第221 條第1 
    項罪嫌提起公訴，屬性侵害犯罪防治法所稱之性侵害犯罪，
    因本院製作之本案判決屬必須公示之文書，為避免Ａ女身分
    遭揭露，依上開規定，對於Ａ女之姓名及年籍、地址及其友
    人姓名等足資識別Ａ女身分之資訊，均予以隱匿，合先敘明
    。
二、證據能力部分
　　按被告以外之人於審判外之陳述，雖不符合同法第159 條之
     1 至第159 條之4 之規定，但經當事人於審判程序同意作
    為證據，法院審酌該言詞陳述或書面陳述作成時之情況，認
    為適當者，亦得為證據；當事人、代理人或辯護人於法院調
    查證據時，知有第159 條第1 項不得為證據之情形，而未於
    言詞辯論終結前聲明異議者，視為有前項之同意，刑事訴訟
    法第158 條之4 、第159 條之5 分別定有明文。本判決下列
    所引用被告以外之人於審判外各項供述證據，當事人均不爭
    執各該證據之證據能力（見本院卷第100至104頁），且未於
    本院言詞辯論終結前聲明異議，本院審酌此等證據資料取得
    及製作時之情況，尚無違法不當及證明力明顯過低之瑕疵，
    以之作為證據應屬適當；另本判決後述所引之各項非供述證
    據，無證據證明係實施刑事訴訟程序之公務員以不法方式所
    取得，且亦無證據證明係非真實，復均與本件待證事實具有
    關聯性，是依刑事訴訟法第158 條之4 之反面解釋，當有證
    據能力；又前開供述與非供述證據復經本院於審理期日中合
    法調查，自均得為本案證據使用。　　
貳、本院認定犯罪事實之證據及理由
一、訊據被告固不否認因聽聞Ａ女告知與其他男子曖味乙事，故
    自雲林北上而於事實欄所載時地與Ａ女有性交行為（見本院
    卷第104頁），惟矢口否認有何對Ａ女為強制性交之行為，辯
    稱：我當天是因為Ａ女跟我說有與其他男子發生關係，我只
    是想要瞭解他們發生什麼事才與Ａ女相約，Ａ女也同意。當天
    我們發生性行為時，Ａ女沒有口頭說不要的拒絕、也沒有抗
    拒的行為云云，被告之辯護人則以被告於偵查中及原審供述
    不一之原因，係因為第一次進入地檢署會害怕故有答非所問
    之情況，開完庭後請律師寫答辯狀及聲請調查證據時，在答
    辯狀中業已承認有發生性行為的事實，關於Ａ女租屋處之監
    視器錄影因畫面已經遺失，從房客蔡斯伃、徐赫鴻之證述並
    未有聽聞哭喊聲，且卷附刑案照片紀錄表亦載明房內無打鬥
    、掙扎痕跡，均應有利於被告之認定；再者，Ａ女報案之後
    ，她在當天打電話給被告，要被告賠償或致被告死地，當時
    被告在開車，被告隨即在8 時45分回電給告訴人，情急之下
    才會說留條生路這四個字，當時以被告軍職身分立場，不管
    被告與Ａ女之間上有合意或違反，但礙於被告教官的身分，
    都是很嚴重的事情，所以被告當下情急之下才傳留條生路，
    不能為倒果為因；此外，被告罹患賀爾蒙低下症狀會導致勃
    起機能障礙，除須服用藥物外，尚須搭配情境、愛撫等足夠
    刺激始得勃起，被告與Ａ女發生性行為確屬合意，否則被告
    毫無可能勃起並與Ａ女完成性行為等語。經查：
  ㈠被告與Ａ女發生性交之事實
　　被告與Ａ女原為男女朋友關係，被告於108 年9 月26日前聽
    聞Ａ女與其他男子發生性關係後，於108 年9 月26日自雲林
    北上至Ａ女租屋處討論兩人間感情問題，並於同年月27日凌
    晨2 時許與Ａ女為性交行為等情，經被告自承在卷（見原審
    卷第70頁及本院卷第104頁），核與Ａ女於偵訊、原審審理時
    結證情節大致相符（見偵字卷第49至51頁，原審卷第199 至
    203 頁），有一卡通票證公司票卡交易歷史紀錄查詢列表、
    Ａ女與被告案發後之簡訊紀錄翻拍照片、內政部警政署刑事
    警察局109 年2 月17日刑生字第1088016456號鑑定書、被告
    提供其與Ａ女於108 年9 月11日、9 月24日LINE對話紀錄翻
    拍照片等件在卷可稽（見偵字卷第65至69頁、103 頁，不公
    開偵字卷第59頁、87頁、89頁、95頁），是此部分事實，首
    堪認定。
　㈡被告違反Ａ女之意願而為強制性交之事實
　⒈Ａ女證述之一致性
　⑴證人Ａ女先於警詢陳稱：被告於108年9月27日2時許北上我住
    處找我想要復合，我就開門讓他進來談，勸說我與曖昧對象
    斷絕關係並與他合好，我好心讓他留宿一晚想叫他明天一早
    就離開，我準備要睡覺（沒有穿衣服但有穿内褲因為月經來
    ），叫他睡地板，睡前起了爭執，他質疑我無缝接軌要求我
    離開曖昧對象，我詢問他如何才能不要繼續打亂我生活，懷
    疑我是因外遇才要跟他分手，要求我和他發生性行為讓他心
    理得到補償，接著把我壓倒在地板上，開始親我全身及撫摸
    ，過程中我有跟他說不要崩潰大哭拒絕他，他卻繼續進行，
    當時我背對著他，他從我背後把生殖器插入我的生殖器，身
    體前後晃動並射精一次，總共發生一次性行為，結束之後我
    立刻去清洗，出來後我把他滴在地上的精液擦掉等語（見偵
    卷11至17頁）。
　⑵證人Ａ女於偵訊時復證稱：我與甲○○原為男女朋友關係，剛分
    手一個月，甲○○於108 年9 月27日凌晨2 時許，在我租屋處
    說想要復合，但我不想，起了爭執，甲○○就壓在我身上，開
    始強迫我、性侵我，我一邊哭一邊說我不要，他沒有載保險
    套，我月經來，甲○○說其不孕，然後就用其生殖器射精在我
    陰道裡面，結束後我在旁邊一直哭，覺得自己很髒等語（見
    偵卷第49至51頁）。
　⑶證人Ａ女又於原審審理時結證稱：我與甲○○交往時間大約1 年
    9 個月的時間，甲○○於108 年9 月26日來找我那時，我們已
    經分手約一個月，當時甲○○來找我是想要來挽回我，我確實
    有傳訊息告訴甲○○說我有曖昧對象的事，甲○○進我租屋處後
    就是一直質問我為什麼可以這麼快和其他人曖昧，並且希望
    與我和好，我們就發生爭執，甲○○就強迫我要發生性關係，
    開始親吻我，我因為拒絕掙扎就蜷縮著背對甲○○，也哭泣著
    說不要，但甲○○還是從背後繼續性交的動作，結束後我覺得
    自己很髒，就去洗澡，我覺得思緒很混亂很痛苦，想當成一
    切都沒有發生過，就躺回去床上睡覺，但是很困難，因為很
    痛苦，所以我就在社群軟體上發文寫下當時痛苦的感受等語
    （見原審卷第199 至226 頁）。
　⑷證人Ａ女上開證述內容，就其於上開時、地，因何事與被告爭
    執、如何遭被告為強制性交犯行之時間、地點、方式、當時
    如何表達其不願意與被告發生性交行為等重要情節，於偵查
    中及本院審理時前後證述均屬一致，並無重大矛盾、明顯瑕
    疵之處。
　⒉證人Ａ女之證述有以下證據可資補強其可信性　
　  被害人證述是否可信且無瑕疵，可探究案發後或查獲後，與
    被害人接觸之相關人員，渠等證詞內容或係聽聞被害人陳述
    ，然亦同時存在渠等與被害人接觸互動之對話及感受，即屬
    本於個人之經歷或經驗，所為證詞可做作為補強被害人證述
    之證據。本案有以下證據足資補強Ａ女證述之可信性：
　①證人張○珮於原審審理時結證稱：我在本案案發當天早上，看
    到Ａ女於凌晨在社群軟體上發了一則限時動態，內容是寫「
    我是白癡」等詞，我不知道Ａ女發生了什麼事，就主動回覆Ａ
    女詢問發生什麼事，Ａ女才再傳了沒有經馬賽克處理，內容
    記載「是強姦嗎我被強姦了嘛」、「有誰可以救我嗎」、「
    前男友來了我是白癡、他希望我補償他，我是白癡、我脫了
    衣服在他面前讓他強姦我，我是白癡」等文字的原始貼文給
    我看，並以訊息告訴我遭被告性侵、感覺絕望等事，當時因
    為是傳訊息，我不太清楚經過及Ａ女的感受，所以沒有立刻
    給Ａ女什麼建議，後來在學校見面時，Ａ女告訴我遭性侵的過
    程，Ａ女的情緒很壓抑、看起來很不舒服、難過，也表示覺
    得很受傷，我聽完Ａ女的說法後，認為Ａ女應該要去報警才會
    建議Ａ女去報警，Ａ女遭侵害的事發生之後，Ａ女的個性就有
    些轉變，沒有像之前開朗活潑的樣子，變的很壓抑，也沒有
    辦法好好上課，私底下與我再談到遭性侵的事時，也出現哭
    泣反應，我也有陪Ａ女去心理諮商等語（見原審卷第228 至2
    39 頁）等語，上揭證人張○珮就Ａ女於108 年9 月27日凌晨
    發布限時動態、親自告知遭被告性侵經過，以及Ａ女報案後
    等時點，Ａ女案發後的情緒狀態、哭泣、壓抑等情緒反應之
    觀察，皆為其親見親聞，自有補強證據之適格。
　②Ａ女於案發後即108年10月25日至楊聰才診所協談內容紀錄中
    所載：首次會談主訴性侵害事件及早期創傷經驗，會談過程
    ，個案大多用微笑的方式談論近期之性侵害事件以及早期創
    傷之經驗；個案表示我已經很慘，不會再比現在更慘、已經
    很糟糕，再糟糕也無所謂，目前已經沒感覺。此外，個案不
    時出現用手壓臉的行為，推測情緒較為焦慮。根據個案的陳
    述，高中與學校的教官交往:，當時覺得教官對個案很好，
    兩人交往1年多，近期提出分手，但對方不同意、並且強迫
    個案進行性行為(9月份）；有通報以及提告對方但證據不足
    。…整體而言，個案有明顯憂鬱以及焦慮的情緒；加上性侵
    害之創傷經驗。面對壓力時，個案情緒較為壓抑、自認自己
    很糟糕，可被他人傷害，反而是被他人喜歡時感到有壓力，
    推測個案有自虐之傾向，不排除個案有Personality
　　Disorder的特徵；108年11月16日第二次會談個案陳述主訴
    近期在談判和解。根據個案的陳述，近期與案前男友的律師
    談和解（對方人律師主動約），要求對方賠償60萬，但對方
    僅願意付20 萬；對於對方不認為自己有錯感到很生氣，感
    受不到其誠懇的道歉；加上對方之家人疑似要告個案妨害名
    譽。個案自認證據不足（被性侵後有洗澡，當時有經期，尚
    未驗出有精液），便無法打贏官司不想花錢請律師也不想告
    知案母所發生的事；擔心若案母知道會去找他，而事情會更
    嚴重。個案陳述高三時期，聖誕節夜，案前男友（高中時期
    的教官）邀請個案去喝酒，後續在車裡性侵個案；個案解釋
    當時其實很不願意並且覺得很噁心，但不敢反抗後續因不知
    道該如何處理該事，一個月後決定與教官在一起等情，有楊
    聰才診所協談紀錄在卷可憑（見不公開偵字卷第113頁、第1
    23頁），另依108年10月16日首次就診時臨床整體評估嚴重
    度(Clinical Global Impression-Severity，CGI-S)為顯著
    精神症狀，亦有楊聰才診所病歷在卷可參（見不公開偵字卷
    第115頁）。從上開Ａ女經過精神科醫師會談及臨床整體之評
    估，本件案發後Ａ女確有明顯憂鬱、焦慮的情緒之精神症狀
    及有受到性侵害之創傷經驗。參以Ａ女於原審審理證述時，
    仍有哭泣、啜泣、口氣激動等負面情緒反應，此有原審審理
    筆錄在卷可憑（見原審卷第217 頁、221 頁、224 頁），觀
    察Ａ女於案發後未久即發布之限時動態文字，即已出現質疑
    自己是否遭強制性交侵害、責備自己沒有更積極抗拒、感覺
    痛苦、不知道該如何是好之訊息，亦與上開Ａ女第一次與精
    神科醫師會談所觀察到Ａ女自認自己很糟糕，可被他人傷害
    ，情緒較為壓抑等情相符。
　③Ａ女於案發後約7小時即108 年9 月27日晚間9 時25分，經臺
    北榮民總醫院桃園分院驗傷，結果顯示Ａ女右小腿前側確有
    瘀傷1×2CM、2×3CM之傷勢，此有臺北榮民總醫院桃園分院受
    理疑似性侵害事件108 年9月27日衛部心字第1031761584號
    驗傷診斷書在卷可稽（不公開偵卷23至27頁），就此當可補
    強Ａ女前揭證述其於遭被告強制性交時，除以口頭表示「不
    要」、哭泣等方式表達其不願意之意思外，亦確有掙扎、抗
    拒且因此致傷之情節。另案發前即108年9月11日被告與Ａ女
    之對話：
　　Ａ女：我在想你看到我自殘的影片你會有什麼感想
　　被告：因為他合法
　　Ａ女：不過應該沒感想啦
　　      畢竟己經分手了
　　被告：不是我覺得
　　      你不要發給我 
　　      因為就算沒分手 
　　      你也不要這樣
　　      你死了（見不公開偵卷第87頁）
　　從上開對話中足認被告確與Ａ女已經分手，此與Ａ女前開證述
    與被告於案發時點之關係為前男女朋友乙節亦相符。  
　④被告於案發後約30小時，以簡訊留言「留條生路」給Ａ女，有
    手機翻拍照片在卷可按（見原審卷第125頁），倘若被告與Ａ
    女確係合意性交，理應質疑Ａ女既為兩情相悅為何提告，然
    被告反而祈求Ａ女「留條生路」，有哀求Ａ女放他一馬之意，
    顯非事理之常。另從被告之妹即林妙靜手機中與Ａ女之訊息
    留言，從108年9月28日上午10時43分起至同日下午12時16分
    止，Ａ女始終均稱被告係在其不願意且身體不適情況下做了
    這些事，並有哭著拒絕等語，有勘驗筆錄及手機翻拍照片在
    卷可佐（見原審卷第122至123頁、第127至131頁）。
　⑤綜上，上開證據足為Ａ女所陳其於上開時、地遭被告強制性交
    等證述之補強，而堪認定Ａ女前揭證述並非杜撰確屬真實。
    　　
　㈢被告所辯不足採信之理由
　⒈雙方係合意性交，否則證人Ａ女為何未大聲求救、現場無打鬥
    痕跡及Ａ女案發後打電話神色自然云云。
　　按西元1979年聯合國大會通過「消除對婦女一切形式歧視公
    約」（以下簡稱CEDAW ），並在1981年正式生效，其內容闡
    明男女平等享有一切經濟、社會、文化、公民和政治權利，
    締約國應採取立法及一切適當措施，消除對婦女之歧視，確
    保男女在教育、就業、保健、家庭、政治、法律、社會、經
    濟等各方面享有平等權利，且不限於聯合國會員國，均可加
    入。鑑於保障婦女權益已成國際人權主流價值，我國為提升
    我國之性別人權標準，落實性別平等，經立法院於民國96年
    1 月5 日議決，2 月9 日總統批准並頒發加入書，明定CEDA
    W 具國內法效力，並經立法院於100 年5 月20日三讀通過，
    於同年6 月8 日公布「消除對婦女一切形式歧視公約施行法
    」。CEDAW 於國內生效是我國推動性別平等的重要里程碑，
    促使我國性別人權狀況與國際接軌，兩性權益均獲得平等保
    障，性別歧視逐步消除。落實在性侵害事件，主要為打破以
    往對於性別刻板印象及普遍存在性侵害犯罪迷思。以刑法第
    16章妨害性自主罪章而言，所保護法益為個人性自主決定權
    ，即個人享有免於成為他人性客體的自由，可依其意願自主
    決定「是否」、「何時」、「如何」及與「何人」為性行為
    ，此乃基於維護人性尊嚴、個人主體性及人格發展的完整，
    並為保障個人需求獲得滿足所不可或缺的基本權利。強調「
    性自主決定權」即「性同意權」，意指任何性行為都應建立
    在相互尊重，彼此同意的基礎上，絕對是「No means No 」
    「only Yes means Yes」，即「說不就是不！」、「她（或
    他）說願意才是願意！」、「沒有得到清楚明瞭的同意，就
    是不同意！」。申言之，要求性主動的一方有責任確認對方
    在「完全清醒」的狀態下「同意」（但排除對未滿16歲、心
    智障礙、意識不清、權力不對等或以宗教之名行誘騙之實者
    ）之行為，鼓勵「溝通透明化」並「尊重對方」。因此，對
    方沉默時不是同意，對方不確定或猶豫也不是同意，在對方
    明示不想要性交，即無所謂「沒有說不行，就等於願意」或
    有「半推半就」的模糊空間，避免「性同意」成為性侵害事
    件能否成立的爭議點。猶不得將性侵害的發生歸咎於被害者
    個人因素或反應，例如指摘被害人何以不當場求救或以被害
    人事後態度自若，仍與加害者連繫等情狀，即推認被害者應
    已同意而合理化加害者先前未經確認所發生的性行為，卻忽
    視加害者在性行為發生時是否確保對方是在自願情況下的責
    任。尤其性侵屬於創傷性事件，當遇上此種狀況被害人反應
    各有不同，除抵抗呼救外，亦有可能因驚嚇而停滯。   
  ⑴被告對於是否與Ａ女發生性交供述反覆
　①被告於108 年9 月30日警詢時先供述：我與Ａ女事先就約好，
    我會在108 年9 月26日北上至Ａ女租屋處找Ａ女，是因為我是
    Ａ女多年的朋友，我認為Ａ女有些作為不妥，想要勸Ａ女，經
    溝通後，Ａ女主動脫去衣服向我表示，願意還我一次性行為
    ，我當時思緒很亂，現在無法回想，我忘記我有無使用保險
    套或射精，我沒有違反Ａ女的意願發生性行為，是Ａ女自己自
    願的等語（見偵卷第7 至10頁）。
　②復於檢察官109 年4 月16日偵訊時供述：我在108年9 月26日
    晚上10時許到Ａ女租屋處，是因為我們要談分手，Ａ女在之前
    告訴我在交友軟體上認識一名異性，且有與該異性發生性關
    係，我基於關心才北上，分手一事則是已經談很久了，同年
    月27日凌晨2 時許，我與Ａ女並沒有發生性行為，當時的情
    形是Ａ女一直提到該名男子並主動脫下衣服，我就拒絕Ａ女，
    在警詢時說與Ａ女有發生性行為是因為警詢時我很緊張，但
    我當天真的沒有與Ａ女發生性行為，也沒有與Ａ女有身體上的
    接觸，我們只有談話而已，我不知道為什麼Ａ女的陰道深處
    會驗得我的DNＡ反應，我沒有與Ａ女發生性行為等語（見偵卷
    第81至84頁）。
　③另於原審準備程序時供述：我在起訴書所指時間去找Ａ女，當
    時我們仍然是男女朋友的關係，尚未分手，Ａ女之前跟我說
    認識一個陌生男子並發生性行為，我很擔心所以北上找Ａ女
    ，但我們沒有發生爭執，只有聊天，後來到凌晨2 時許，Ａ
    女提到如果我這麼在意其與他人發生性行為的事，其願意主
    動還我一次性行為等詞，接著就把衣服脫掉，Ａ女當時知道
    我有性功能障礙需要吃藥才能勃起，Ａ女還等我藥性發作後
    才與我進行性行為，過程中Ａ女並沒有任何不悅或是掙扎，
    也沒有表示「不要」，性行為結束後，我就在Ａ女租屋處過
    夜，天亮時還想去買早餐給Ａ女吃，後來大概是早上的9、10
    點離開的等語（見原審卷第70頁）。
  ④參以被告於本案警詢、偵訊至原審之歷次供述內容，可知被
    告於警詢時，先就是否與Ａ女發生性行為乙節，即未正面回
    答員警詢問題旨，並且以「我當時思緒混亂、無法回想」等
    詞，就是否與Ａ女發生性行為之經過為避重就輕之供述；復
    於檢察官偵訊時，翻稱並無與Ａ女為性行為，亦無任何身體
    上之接觸，並就檢察官出示之鑑定報告為何於Ａ女陰道深處
    驗出其DNＡ乙節無法合理解釋，仍堅稱並未與Ａ女發生性行為
    ；嗣於本院準備程序時又翻稱，其確與Ａ女於斯時有性交行
    為，惟係雙方合意並無違反Ａ女意願等詞，足見被告就其於
    上開時地對Ａ女是否有性交行為？前後供述不一，於偵查時
    確有迴避事實回答之情形，顯見被告供述內容，已屬情虛，
    是其供述其與Ａ女為合意性交行為等語，是否信實，已屬有
    疑。
　⑵Ａ女與被告共處一室並未悖於常情
　　Ａ女與被告原為師生關係，更於106 年底成為男女朋友關係
    ，至108 年8 月間分手，交往時間1 年有餘接近2 年，且兩
    人交往期間曾多次為性行為乙節，為被告所不否認，核與證
    人Ａ女於原審審理時證述情節一致（見原審卷第212 頁），
    可見Ａ女與被告間之連結本屬甚為親密之情侶關係，而本案
    案發之時，距其等分手僅一個月期間，縱斯時其等已非男女
    朋友，惟對Ａ女而言，被告仍屬相當熟悉且曾有親密關係之
    人，此由被告所提出之108 年9 月26日與Ａ女對話內容即可
    辨明（見不公開偵卷第79頁），由當日之對話內容，可知Ａ
    女就被告欲到其租屋處一事確無有何抗拒或反對的意思，尚
    且於得知被告到達北部時，告知被告要返回租屋處等詞，足
    見斯時其等雖已非男女朋友關係，惟Ａ女對於被告並未設防
    ，至為顯然，否則又豈會在接近深夜時刻仍容許被告進入僅
    自己一人在內之租屋處？是參以其等分手前之親密程度，斯
    時甫分手未久，再Ａ女對被告並無戒心等情狀，Ａ女依自己習
    慣於沐浴後為塗抹乳液方便，因而未著衣物與被告共處一室
    乙節，尚未逸脫一般人所能想像，亦未與經驗法則有重大乖
    離，更難以此即跳躍認定Ａ女有默示同意與被告發生性交行
    為。
　⑶Ａ女所受之傷害與其證述並無明顯矛盾之處
　　Ａ女就其右小腿之瘀傷業於偵查中證稱係因掙扎要離開所致
    等語（見不公開偵卷第58頁），參以Ａ女上開證述案發當時
    因被告不斷質疑Ａ女與他人發生關係乙事而與被告發生爭執
    ，被告要求Ａ女應予補償，對Ａ女為強制性交行為，Ａ女於過
    程中以哭泣、口頭表示「不要」、身體掙扎抗拒等方式表達
    其不願意之意思等情，業經證人Ａ女前揭證述綦詳，再觀察
    到庭之被告身高約170 公分，身材中等；Ａ女身材亦非高大
    、體態纖細瘦弱，而被告於案發時之職業為職業軍人，縱被
    告體格並非魁武，相較於Ａ女一體型纖細之生理女性而言，
    其力量應仍具優勢，其對掙扎抗拒之Ａ女施以強制力壓制Ａ女
    時，因此造成Ａ女右小腿前側之瘀傷，尚屬合理，至於究竟
    係被告以何種角度，或如何施力所造成？縱Ａ女為親身經歷
    案發經過之被害人，其未能自混亂過程中正確記憶、判斷，
    猶合乎常情。
　⑷被告之驗傷報告並不足以有利被告之認定
　　被告雖提出中國醫藥大學北港附設醫院診字第10810086862
    號診斷證明書（見偵卷第105頁），證明自己身上無明顯外
    傷，惟依上開診斷證明書所載被告係距離案發時點逾6日即1
    08年10月3日下午5時30分始至醫院急診，距離案發時點已久
    ，縱被告身上無明顯外傷，亦難用以證明案發當時之身體狀
    況；再者，Ａ女因掙扎、抗拒被告之強制性交行為，因此受
    有右側小腿前側瘀傷等情，經本院認定如前，惟遽此認定Ａ
    女既有掙扎、抗拒，則被告亦應受有傷勢等情狀，則非必然
    ，蓋被告與Ａ女生理性別不同，其等對外來力量承受度相異
    ，自屬當然，縱屬相同生理性別之人，每個人對於外來衝擊
    、攻擊、反抗力量之承受能力，身體是否因此留下傷勢，亦
    因每個生命個體之身高、體重、肌肉、體脂肪等身體組成、
    健康情形而有所不同，被告身上固未留有Ａ女掙扎、抗拒所
    造成之傷勢，惟被告未成傷原因尚非僅有Ａ女無掙扎、抗拒
    之此種可能，被告以此為辯，然未提出任何舉證，自無從依
    此為有利於被告之認定。
  ⑸Ａ女是否有大聲呼救及事後神情並無法作為Ａ女有合意性交之
    證明
　　被告雖提出Ａ女租屋處其他房客蔡斯伃、徐赫鴻未聽聞哭喊
    聲、房東丁○○證稱Ａ女案發後即108年9月28日凌晨講電話神
    情有笑容及Ａ女房內無打鬥掙扎痕跡，且遭性侵後未立刻報
    案，尚使被告留宿至天亮後離開等節，認為Ａ女反應不若一
    般被性侵之被害人，惟從Ａ女接精神科醫師會談時大多用微
    笑的方式談論，且其面對壓力時，情緒較為壓抑，縱遇到很
    不願意並且覺得很噁心之事，也不敢反抗之性格以觀，Ａ女
    因此放棄以更劇烈方式對外求救，選擇以較為消極之反抗手
    段抗拒被告，亦非難以想像；另Ａ女於本案案發之時，為尚
    未年滿20歲之人，依一般社會經驗，正常智識之人於自身權
    益遭受侵害時之反應、處理方式，本與每個個體成長環境、
    經驗、個性有關，非謂遇有權益侵害之情事時，所有被害人
    均會積極尋求協助、主張自己權益始屬正常，況依Ａ女於案
    發後所發布之限時動態文字，Ａ女寫下「是強姦嗎我被強姦
    了嘛」等詞，益徵Ａ女對於其所受被告之侵害是否即屬刑法
    上所謂之強制性交行為確非肯定，則Ａ女於遭受侵害後，未
    立即報案，僅於社群軟體上抒發情緒，且使被告留宿於租屋
    處至天亮，等待被告離開等情，即非不能想像。依前所述，
    自難僅以被告並無大聲呼救、激烈反抗、報警及案發後一日
    神情愉悅，即推論Ａ女應有同意性交乙節。況且警方至現場
    搜證已逾一日，就案發現場已有可能經Ａ女整理故無凌亂之
    情亦屬合理，且證人即到場乙○○○○亦於本院審理時證述依其
    經驗，有認識的發生強暴，現場比較不凌亂，本案現場可能
    經告訴人稍微整理等情（見本院卷第267至268），故自難以
    案發現場是有否打鬥痕跡作為被告與Ａ女是否合意性交之認
    定。綜上，「No Means No 」，Ａ女縱然裸身與被告獨處一
    室，或未以激烈手段抗拒被告，惟Ａ女就被告欲與之為性行
    為一事，已明確表達「不要」，上開被告及辯護人之辯詞，
    無異是指摘Ａ女先裸身自陷危險之中，顯然並無拒絕與被告
    性交之意思，並在事後要求Ａ女在遭逢侵害的危急時刻，仍
    應精準判斷局勢、分析利弊，正確選擇有效之求救方式，或
    認Ａ女應不顧自身是否可能受傷而積極反抗，對未滿20歲之Ａ
    女而言，實屬苛刻，更係檢討、指責Ａ女何以偏離性侵被害
    人典型樣貌之詞，不可憑採。
　⒉Ａ女提告之動機另有所圖云云
　　證人彭文毅於本院審理時雖證稱Ａ女於被告作完筆錄後，有
    提到賠償金能否拿到壹佰萬等情（見本院卷第264頁），然Ａ
    女為性侵之被害人，依民法規定本得主張侵權行為之損害賠
    償，故向承辦員警詢問是否能拿到一定數額之賠償金，自屬
    權利之行使，自難以此認定Ａ女另有所圖故所述不實；再者
    ，Ａ女於案發後，對於被告之舉止是否屬性侵害之犯罪乙事
    並非肯定，已說明如前，再Ａ女係經由友人建議和幫忙後，
    才有勇氣決定要去報案驗傷乙節，亦經證人Ａ女證述詳實（
    見原審卷第209 頁、221 頁），核與證人張○珮證述：我在
    學校聽完Ａ女說完整個經過和感受後，認為Ａ女應該要去報案
    ，才會建議Ａ女去報案乙節互核一致（見原審卷第232 頁、2
    36 至237 頁），可見Ａ女於案發後未馬上驗傷、報警；此外
    從Ａ女與被告之妹對話中，乃至於原審及本院審理中均未同
    意與被告和解，亦足認Ａ女提出告訴之原因並非為了錢，縱Ａ
    女曾討論民事和解及具體提出賠償金額，亦難以此反推Ａ女
    提告之動機不單純，顯係自始設局構陷被告，無非一再以揣
    測言詞，持續無稽傷害被害人，實無足取。是以，證人彭文
    毅之證述不足為有利被告之認定。
　⒊被告患病無法以強制方式與Ａ女發生性交云云 　　
　　被告另辯以：被告因罹有男性荷爾蒙低下症，倘未服藥等候
    藥效，並無勃起能力與Ａ女為性交行為，而Ａ女仍願等候被告
    藥效後為性行為，自屬合意云云。經查，被告於105 年2 月
    間迄105 年3 月間確曾於中國醫藥大學北港附設醫院就診治
    療男性荷爾蒙低下症，有中國醫藥大學北港附設醫院診斷證
    明書可稽（見偵字卷第101 頁），依讓院回覆被告主訴晨勃
    不明顯，勃起不足撑至射精，而檢驗顯男性荷爾蒙不足，依
    105年2月22日、110年4月20日二次睪丸激素檢驗數值分別為
    2.4ng/ml、3.3ng/ml（標準值男性為2.78~7.64ng/ml），診
    斷結果為賀爾蒙不足合併輕度性機能低下症，屬於輕度性功
    能低下症，未作RigiScan、IIEF、SHZM、QEQ、EHS評估等情
    ，有中國醫藥大學北港附設醫院110年10月21日院醫病字第1
    100003970號函在卷可楷（見本院卷第149頁），由上開回函
    可知，被告第二次檢驗睪丸激素是符合標準，且醫院對於被
    告主訴晨勃不明顯，勃起不足撑至射精乙節並未使用客觀Ri
    giScan®（陰莖膨脹硬度儀）儀器檢驗，亦未使用勃起硬度
    指數（EHS）與勃起功能國際指數（IIEF）及勃起問卷（QEQ
    ）等主觀性的評估方式，最後認被告為輕度性功能低下症，
    故被告是否勃起不足撑至射精乙節，僅係主訴而已，並非經
    過醫學評估檢驗，無從遽以推論被告確有必須服用藥物否則
    無法勃起為性行為之情形；再者，依被告所提出其與Ａ女於1
    08 年5 月25日之對話紀錄內容，可知被告對Ａ女提及「我會
    在危險期還有有可能的時間絕不做的」、「其他時間我也會
    盡量避免克制自己」、「但上次真的是你還在月經期」、「
    而且我都在體外從自己有感覺前就都在體外了」、「就是不
    想讓一點點可能發生」等詞（見不公開偵字卷第99頁），顯
    見被告與Ａ女交往期間為性行為時，仍擔心使Ａ女懷孕，而無
    其所稱因男性荷爾蒙低下症而無生育能力情形，則其是否未
    服用藥物即無法勃起乙節，確屬有疑；此外，被告是否先行
    服用藥物，Ａ女無從得知，被告亦未必據實向Ａ女說明，縱被
    告必須服用藥物始得以勃起為性行為乙節為真，亦可能事先
    服藥以圖有機可乘之時違反Ａ女意願與之性交，即無從依此
    反推Ａ女確實知悉被告之生理狀況且願意等待被告服用藥物
    之藥效發揮作用，非合意性交不可能為之之結論，自難以此
    為有利於被告之推定。
　㈣不予調查之說明　
    末按當事人、代理人、辯護人或輔佐人聲請調查之證據，法
    院認為不必要者，得以裁定駁回之；而待證事實已臻明瞭而
    無再調查之必要，應認為不必要，刑事訴訟法第163 條之2 
    第1 項、第2 項第3 款定有明文。辯護人雖聲請傳喚楊聰才
    醫師，以釐清Ａ女是否罹患雙重人格之精神疾患，與被告性
    交行為時之Ａ女應屬第二人格，誤使被告認為性交當時之Ａ女
    係屬合意云云。惟查，Ａ女於本案案發後，因心理感受壓力
    產生不適而至楊聰才診所進行診療並進行多次心理諮商會談
    ，經醫師診斷Ａ女病症為憂鬱情緒、腸胃道不適及睡眠障礙
    ，尚無有何具有多重性人格精神疾病，即解離性身分障礙症
    （即俗稱多重性人格Dissociative Identity Disorder）之
    診斷紀錄，有楊聰才診所病歷資料、109 年8 月11日函文在
    卷為憑（見不公開偵卷第61至62頁、101 至139 頁），會談
    紀錄係載明「不排除個案有Personality Disorder的特徵」
    ，其中所謂Personality Disorder是人格違常，並非多重性
    人格，且Ａ女固有憂鬱、睡眠障礙等症狀，惟經醫生診斷並
    無解離性身分障礙症之症狀，當無罹患該疾病之可能，亦無
    傳喚診療醫師說明之必要，且縱Ａ女具有多重人格與被告是
    否得其同意而性交之關連性，亦未釋明。而本件事證已臻明
    瞭，是其聲請，難認有調查之必要，應予駁回。至於被告另
    聲請傳喚中國醫藥大學北港附設醫院葉文孟醫師，欲證明被
    告性功能低落云云，業據本院函詢在卷，事證已臻明確，即
    無調查之必要。 
  ㈤綜上所述，被告上開所辯，無非臨訟卸責之詞，均非可採，
    本案事證已明，被告犯行堪以認定，應予依法論科。
參、論罪
    被告違反Ａ女意願以事實欄所示強暴方法對Ａ女為性交，是核
    其所為，係犯刑法第221 條第1 項強制性交罪。被告於上
    開時、地，基於強制性交犯意，對Ａ女為強制性交行為前，
    親吻、撫摸Ａ女之猥褻行為，屬遂行強制性交行為之階段行
    為，應為強制性交行為所吸收，不另論罪。
肆、駁回上訴之理由
　　原審本於同上見解，認定被告前揭犯行，罪證明確，適用刑
    法第221條第1項之規定，並審酌被告明知其與Ａ女於本案案
    發時已非男女朋友關係，不論Ａ女是否未拒絕其進入租屋處
    或是因甫洗澡完衣不蔽體，被告從事教職，為人師表，就他
    人對性自主權之自由更應予以尊重，當Ａ女已明確表達「不
    要」、哭泣、並以身體掙扎抗拒時，被告即應停止其性交行
    為，惟被告仍對Ａ女與他人為性行為一事心有未甘，為逞一
    己淫慾，以強制力對Ａ女強制性交得逞，對案發時尚未滿20
    歲Ａ女之身心造成難以磨滅之創傷，不言可喻，再被告犯後
    反覆其詞，警詢時先就案發經過含糊其詞，偵查中又否認與
    Ａ女有何性交行為，嗣見鑑定結果未能繼續圓謊，審理中復
    翻稱雙方為合意性交否認犯行，尚以臆測Ａ女設局構陷等詞
    卸責抗辯，毫無悔意，惡性非輕，兼衡告訴人現階段不願再
    以訴訟外和解方式處理本件民事損害賠償部分，並請求本院
    依法處理之意見，復念及被告並無前科，素行尚可，另衡諸
    其碩士畢業、警詢時自述從事教職、與父母同住之家庭生活
    、經濟等一切情狀，判處有期徒刑4年4月。其認事用法，核
    無違誤，量刑亦屬妥適。被告上訴意旨否認犯行，猶執前詞
    指摘原判決不當，業經本院逐一論駁如前，其上訴為無理由
    ，應予駁回。
據上論斷，應依刑事訴訟法第368條，判決如主文。
本案經檢察官劉異海到庭執行職務。
中　　華　　民　　國　　110 　年　　12 　　月　　15 　日
                  刑事第十二庭  審判長法　官  陳如玲
                                      法　官  蔡如惠
                                      法　官  廖建瑜
以上正本證明與原本無異。
如不服本判決，應於收受送達後20日內向本院提出上訴書狀，其
未敘述上訴之理由者並得於提起上訴後20日內向本院補提理由書
（均須按他造當事人之人數附繕本）「切勿逕送上級法院」。
                                      書記官  邵佩均　
中　　華　　民　　國　　110 　年　　12　　月　　15　　日